臺灣板橋地方法院交通事件裁定　　　　94年度交聲字第1809號
原處分機關　交通部公路總局臺北區監理所板橋監理站
異　議　人
即受處分人　乙○○
上列受處分人因違反道路交通管理處罰條例案件，對於交通部公
路總局臺北區監理所板橋監理站於中華民國九十四年九月二十二
日以板監裁字第裁四一─Ｃ00000000號違反道路交通管
理事件裁決書所為之裁決處分（原舉發案號：臺北縣政府警察局
九十四年四月四日北縣警交字第Ｃ00000000號）不服，
聲明異議，本院裁定如下：
    主  文
異議駁回。
    理  由
一、原處分意旨略以：異議人即受處分人乙○○於民國九十四年
　　四月四日下午二時五分許，騎乘車號ＬＺ九─六三六號重型
  　機車，在臺北縣中和市○○街與板南路口，因「闖紅燈」之
    違規事實，經警攔停當場舉發，乃依道路交通管理處罰條例
    第五十三條、第六十三條第一項第三款之規定，裁處罰鍰新
    臺幣（下同）三千六百元，並記違規點數三點。異議人則以
    ：(一)舉發員警服務於中和市南勢角分局，卻由臺北縣政府警
    察局中和分局回函說明，令人無法理解與茍同，且兩分局附
    近三公尺內處處可見汽機車及警車違規情形，兩分局執行交
    通勤務毫無公信力可言；(二)當日伊於綠燈時由板南路右轉中
    興街，並於中興街與中正路口紅燈處等待切換綠燈時，舉發
    警員單獨由後方騎乘機車過來攔停舉發，伊告知員警伊並無
    違規事實，但該員警不予理會仍執意開單，由於無違規事實
    ，因此拒絕簽舉發通知單，經伊聲稱將投訴該警員並要求其
    出示證件，該警員不僅拒絕並且負氣離去，伊並無拒收紅單
    之行為，也未接獲任何通知單，經伊於一週內上網查詢是否
    開單成立，結果為無，況開單地址已久無人居住，無人簽收
    ，應撤銷罰鍰加重處罰之裁罰；(三)另依據道路交通管理處罰
    條例規定「道路交通管理之稽查，違規紀錄，由交通勤務警
    察，或依法令執行交通稽查任務人員執行之」，本件舉發員
    警並無開單資格，其於當日單獨騎乘警車，何來執行交通勤
    務可言，況僅憑警員個人片面之詞，無其他員警或其他依法
    令執行交通稽查任務人員作證，不能認伊有舉發之違規事實
    云云，表明不服而提出異議。
二、按汽車（含機器腳踏車）駕駛人，行經有燈光號誌管制之交
    岔路口闖紅燈者，處一千八百元以上五千四百元以下罰鍰；
    汽車駕駛人有第五十三條情形者，除依原條款處罰鍰外，記
    違規點數三點，道路交通管理處罰條例第五十三條、第六十
    三條第一項第三款分別定有明文規定。次按行為人有違反道
    路交通管理處罰條例之情形者，應填製舉發違反道路交通管
    理事件通知單，當場舉發者，應將該通知單填記後交付該行
    為人簽名或蓋章收受之，拒絕簽章者，並記明其事由，視為
    已收受，違反道路交通管理事件統一裁罰基準及處理細則第
    十一條第一項第一款亦規定甚明。
三、異議人於本院調查時否認有上開違規行為，並以前詞置辯。
    惟查，異議人騎乘前開機車於前揭時、地闖紅燈之事實，業
    據證人即舉發員警甲○○結證屬實。證人甲○○證稱：「當
    時我是擔任十三時到十五時的防搶巡邏勤務，在十四時五分
    的時候，我在中興、板南路口等紅綠燈，還是紅燈的時候，
    突然有一部機車由我右邊由板南路右轉中興街往中正路方向
    騎去，我當時機車停在板南路的停止線上，我停車的地方是
    雙向道，對面也是板南路，但是已經是單行道，而且與我當
    時的方向是逆向，所以就算綠燈亮的時候，車子也不能續開
    板南路，而必須左轉或右轉，我看到機車騎士之後，我就尾
    隨追他，在中興街、中正路口上追到他，並告訴他他闖紅燈
    ，這個人就是庭上的異議人，異議人當時堅持說他是看到黃
    燈的時候才騎過去，堅持說他沒有闖紅燈，但是我在板南路
    停等紅燈的時候，那個時候確實是紅燈，而且也有很多民眾
    與我一起在路邊停等紅燈，而異議人是之後才從我旁邊直接
    騎過去右轉中興街」、「（問：攔到異議人之後，是否有告
    知其舉發？）我告訴異議人說他闖紅燈，並請他拿駕照、行
    照給我，他有把駕照、行照拿給我，我就開立舉發通知單，
    開完之後，請異議人簽名，異議人就拒絕簽名，所以我就在
    舉發通知單上寫明拒簽」、「我當時是騎著警用機車，並穿
    著警察制服，我與異議人沒有恩怨，也不認識他」等語明確
    （見本院九十四年十月十八日訊問筆錄），並有臺北縣政府
    警察局九十四年四月四日北縣警交字第Ｃ00000000
    號舉發違反道路交通管理事件通知單、證人甲○○所填載之
    工作紀錄簿影本各一件在卷可稽。觀之證人甲○○證述當時
    異議人騎車自其停等紅燈之板南路右轉中興街，經伊目睹後
    於中興街與中正路口將異議人攔停等語，甚為詳實明確，而
    甲○○與異議人素昧平生，亦夙無怨隙，自無恣意誣攀之理
    ，所證應屬可信；況且異議人辯稱伊無闖紅燈之違規行為云
    云，並未指出證據方法以供本院調查，其所辯自難採信。再
    者，交通警員掣單舉發違反道路交通管理處罰條例所列之違
    規事實，本質上為行政處分，係公務員基於職務上權力，依
    法就特定之具體事件所為具有公法上效果之單方行政行為，
    基於公務員為公法上行為具有公信力之原則，該行政處分當
    可被推定為真正，其據以依法處分之事實認定亦為真正無誤
    ，是異議人於舉發當時騎乘上開機車行經違規地點有闖紅燈
    之違規行為，堪以認定。至異議人空言辯稱舉發警員單獨騎
    乘警車，並無開單資格云云，然證人甲○○為臺北縣政府警
    察局中和分局南勢派出所警員，有上開舉發通知單、工作紀
    錄簿可證，且為異議人所不爭執，茲警員甲○○雖證述其舉
    發當時在執行防搶巡邏勤務，但其於巡邏過程中發現交通違
    規事件，為達維持交通秩序及保障道路使用人往來便利與安
    全之目的，進而騎乘機車追蹤稽查，此時警員甲○○自具有
    交通勤務警察之身分，依法自得為道路交通管理之稽查，異
    議人所辯，顯屬無稽。再異議人辯稱本件由臺北縣政府警察
    局中和分局回函內容並無公信力，或警局附近處處可見汽、
    機車及警車違規情形云云，均與本案無涉，更無從解免異議
    人違規之責。
四、末查，本件舉發通知單上所列各欄經舉發警員依法勾記完備
    後交予異議人簽收時，異議人並沒有同意簽名，並經警員於
    舉發通知單「收受通知聯者簽章欄」記明「當事人拒簽」之
    字樣等節，業據警員甲○○證述屬實，且據異議人自承在卷
    ，並有上開舉發通知單影本附卷可稽。又依據首揭違反道路
    交通管理事件統一裁罰基準及處理細則第十一條第一項第一
    款之規定，本件異議人違反道路交通管理處罰條例之行為經
    警當場舉發，異議人拒絕簽章收受該通知單，經舉發警員記
    明其事由，視為其已收受該通知單，參照上開細則第十一條
    第一項第一款後段、第三款之規定，本件舉發機關毋庸另行
    送達舉發通知單，是異議人辯稱未收到舉發通知單云云，並
    不影響本件舉發之合法性。至異議人主張「駁回加重處分之
    罰鍰」一事，警員甲○○到庭復證稱：本件舉發過程中，伊
    有把舉發通知單給異議人看；當時伊將異議人攔停後，請異
    議人將駕照、行照給伊抄寫，開立紅單，並將舉發通知單上
    資料及欄項均填妥，剩下違規人簽名欄是要留給違規人簽收
    ，伊就將紅單交給異議人簽收，異議人看到紅單後，馬上就
    說沒有闖紅燈，沒有違規，不要簽收等語明確（見本院九十
    四年十一月七日訊問筆錄），足見舉發警員確於上開時地，
    將填載違規時間、地點、到案日期、應到案處所及違規事實
    等項之舉發通知單交予異議人異議人簽收，是異議人於收受
    本件舉發通知單後表明拒絕簽收而將之退還予警員前，已有
    充分時間可得知悉該舉發通知單之內容；再異議人於本院調
    查時自承二年前在臺北市有交通違規被警察開單舉發，其有
    拿紅單前去郵局繳費等語，異議人於聲明異議狀亦自陳一週
    內有上網查詢本件舉發通知單是否成立等情，則對於本件交
    通事件之應到案日期、處所等訊息，雖警員未另行當面告知
    ，當亦為異議人所得獲曉，若異議人事實上確實不知，亦係
    緣於異議人怠於行使權利所致，是異議人自不得以沒有收到
    舉發通知單為由，請求裁處最低之罰鍰，是本件異議人遲誤
    到案期間之不利益結果應由異議人自己承受。茲異議人本件
    交通違規之應到案日期為九十四年四月十九日，嗣經舉發機
    關更正為九十四年五月六日，而異議人遲至九十三年五月二
    十三日始向原處分機關提出陳述書，有附卷之原處分機關交
    通違規案件陳述書一份可憑，則異議人到案聽候裁決之時間
    已逾應到案日期十五日以上、三十日以內，是原處分機關依
    前揭違反道路交通管理事件統一裁罰基準表之規定，就異議
    人闖紅燈之違規行為，裁處異議人罰鍰三千六百元，並記違
    規點數三點，尚無違誤，異議人上開辯解，並非有據。
五、綜上，異議人確於前揭時、地駕駛上開重型機車有闖紅燈之
    違規行為，洵堪認定。原處分機關據以援引上揭規定，裁處
    罰鍰三千六百元，並記違規點數三點，核無違誤，量罰亦甚
    妥適，應予維持，本件異議為無理由，應予駁回。
據上論斷，應依道路交通管理處罰條例第八十七條第二項，道路
交通案件處理辦法第十九條，裁定如主文。
中　　華　　民　　國　九十四　年　　十一　　月　　十　日
　　　　　　　　　交通法庭法　官  楊志雄
以上正本證明與原本無異。
如不服本裁定應於送達後五日內向本院提出抗告狀。
                          書記官  胡勤義
中　　華　　民　　國　九十四　年　　十一　　月　　十　日
